臺灣高等法院刑事判決　　　　　　　九十三年度上訴字第三三二一號
上　訴　人　臺灣臺北地方法院檢察署檢察官
被　　　告　甲○○
選任辯護人　林梅玉律師
上列上訴人因被告違反槍砲彈藥刀械管制條例案件，不服臺灣臺
北地方法院九十三年度訴字第二二九號，中華民國九十三年十月
十四日第一審判決（起訴案號：臺灣臺北地方法院檢察署九十三
年度偵緝字第一一二號、九十三年度偵字第二００八號），提起
上訴，本院判決如左：
    主  文
上訴駁回。
    理  由
一、公訴意旨略以：被告甲○○明知未經中央主管機關即內政部
    許可，不得無故持有具有殺傷力之槍枝、子彈，竟於不詳時
    間，無故持有具有殺傷力之中共齊齊哈爾散彈獵槍一支、散
    彈獵槍子彈四十四顆，經警於民國（下同）八十六年十二月
    二十三日十五時三十分許持搜索票，於其所居住之臺北市○
    ○區○○路四段一九三巷一弄六號房間衣櫃內查獲前揭具有
    殺傷力之槍枝、子彈，始知上情，因認被告涉犯槍砲彈藥刀
    械管制條例第八條第四項、第十二條第四項之罪嫌云云。
二、按犯罪事實應依證據認定之，無證據不得認定犯罪事實。又
    不能證明被告犯罪者，應諭知無罪之判決，刑事訴訟法第一
    百五十四條第二項、第三百零一條第一項分別定有明文。又
    事實之認定，應憑證據，如未能發現相當證據，或證據不足
    以證明，自不能以推測或擬制之方法，為裁判基礎（最高法
    院四十年度台上字第八六號判例參照）；且認定犯罪事實所
    憑之證據，雖不以直接證據為限，間接證據亦包括在內，然
    而無論直接證據或間接證據，其為訴訟上之證明，須於通常
    一般之人均不致有所懷疑，而得確信其為真實之程度者，始
    得據為有罪之認定，倘其證明尚未達到此一程度，而有合理
    之懷疑存在而無從使事實審法院得有罪之確信時，即應由法
    院為諭知被告無罪之判決（最高法院七十六年度台上字第四
    九八六號判例參照）。
三、公訴人認被告涉有前開罪嫌，無非係以扣案之槍枝、子彈經
    鑑定具有殺傷力、證人即查獲本案之警員李富台、張興華證
    述在被告家中查獲槍枝、子彈之經過，及被告之妻李秀智於
    李富台、張興華執行搜索時應員警之要求打電話通知被告時
    ，要求被告不要回來等情，資為論據。惟訊據被告堅詞否認
    有右開犯行，辯稱：伊未攜槍恐嚇案外人周宇宏（原名為周
    阿財），又查獲之槍枝、子彈可能係之前向伊租屋之房客叢
    葆珠所置放，伊並不知情等語。經查：
（一）按被告以外之人於審判中有下列情形之一，其於檢察事務
      官、司法警察官或司法警察調查中所為之陳述，經證明具
      有可信之特別情況，且為證明犯罪事實之存否所必要者，
      得為證據：一、死亡者。二、身心障礙致記憶喪失或無法
      陳述者。三、滯留國外或所在不明而無法傳喚或傳喚不到
      者。四、到庭後無正當理由拒絕陳述者，刑事訴訟法第一
      百五十九條之三固有明文。經查，證人周宇宏於警詢時雖
      證稱：甲○○、吳長強、綽號「小龔」、「藍寶」等四名
      ，告訴伊那是槍械等語（見八十七年度聲字第一五號卷第
      四頁）。惟依前開說明，此部分顯係證人周宇宏於審判外
      之陳述，依刑事訴訟法第一百五十九條第一項之規定，該
      陳述應無證據能力，惟在「法律有規定」時（如刑事訴訟
      法第一百五十九條之一至之五），即可例外地具有證據能
      力。查證人周宇宏於原審審理時經合法傳喚、拘提均未到
      庭，而其於警訊時所為之供述雖符合刑事訴訟法第一百五
      十九條之三第三款所示「所在不明而傳喚不到」之要件，
      惟基於對質詰問權乃根源於憲法之刑事被告權利（司法院
      大法官會議釋字第三八四號解釋亦同此意旨），任何有礙
      被告行使前述權利之例外規定，在適用範圍上自應限縮，
      是以前述刑事訴訟法第一百五十九條之三第三款之適用範
      圍，即應由同條「經證明具有可信之特別情況」、「證明
      犯罪事實之存否所必要」兩項要件從嚴加以決定。而所謂
      「經證明具有可信之特別情況」，應依據陳述人於陳述時
      之「外部情況」是否具有可信性決定之，且必須依據陳述
      人之觀察、記憶、表達是否正確，及陳述人有無虛偽陳述
      之動機而加以綜合決定。惟本院審酌證人周宇宏對於恐嚇
      伊之人是否確為本件之被告、恐嚇之原因與過程及恐嚇伊
      之人所攜帶之物品等情，內容均極為簡要，透過該內容所
      呈顯之表達並非明晰。是綜合前開說明，本院認為證人周
      宇宏於警訊時所為之供述，尚不具有可信之特別情況，而
      與刑事訴訟法第一百五十九條之三第三款所示要件不符，
      故並無證據能力，而不能做為本件認定事實之證據。況證
      人即執行本件搜索之警員李富台於原審審理時亦證稱：當
      初周宇宏報案說遭被告持短槍恐嚇，惟他們搜到是長槍等
      語（見原審卷(一)第一四二頁），顯見縱證人周宇宏前開所
      言屬實，亦無法證明被告曾持有扣案之槍枝及子彈，至為
      明確。
（二）再據證人即亦為執行搜索之員警張興華於原審審理時證稱
      ：係在被告住處客廳後方，類似雜物間之衣櫥上方放置棉
      被的櫃子內緣處發現扣案之槍彈，而槍彈是被棉被壓住，
      櫃子打開無法直接看到裝槍的帆布袋，要將棉被翻起來才
      看得到，而櫃子高度要拿一個椅子墊著等語（見原審卷(一)
      第一四六頁、第一四七頁），是依扣案槍彈之放置位置而
      言，並非置於明顯之地點，包括被告在內之一般人能否顯
      而易見扣案之槍彈，並非無疑。
（三）又案外人叢葆珠於八十四年十一月二十五日即
      ，此有
      ，雖無法因此即推論前開槍彈即為叢葆珠所藏放，但仍不
      排除有此可能，既有此可能性存在，即不能遽謂被告所辯
      均屬子虛。再被告之妻李秀智於員警搜索及檢察官聲請法
      院羈押時雖曾供稱該屋除被告及其家人居住外，並無其他
      人居住云云，惟由員警及法官之提問觀之，證人李秀智顯
      僅係回答搜索當時該屋之實際居住狀況，並不表示叢葆珠
      之前未曾居住該址。又縱李秀智知悉叢葆珠曾居住該屋，
      惟其在家中被搜得槍彈而自己又淪為犯罪嫌疑人（即被告
      ）之緊張情況下，能否明確聯想該槍彈可能係叢葆珠所置
      放（尤其可能會冤枉叢葆珠），實非無疑，自不能因證人
      李秀智未即時供出叢葆珠曾
      上開槍彈應為被告所持有。再前開房間既曾為叢葆珠居住
      過，則衣櫃內之棉被即可能為叢葆珠所使用，而且搜索當
      時（八十六年十二月二十三日），時值冬季，被告及其家
      人理應使用上開棉被，惟依前開證人李富台、張興華證述
      搜索當時棉被置放於衣櫃之狀況，足以表示被告或其家人
      並未使用該棉被，則被告對於該被下置有扣案槍彈之情，
      自無從知悉，是被告辯稱對於槍彈藏放於衣櫃並不知情云
      云，即非毫不可採。
（四）再扣案槍彈經送內政部警政署刑事警察局（以下簡稱：刑
      事警察局）鑑定結果，雖認均具有殺傷力等情，有該局八
      十六年十二月三十一日刑鑑字第八七三九九號鑑驗通知書
      在卷可憑（見八十七年度偵字第三三０號卷第二十一頁）
      ，惟前揭鑑驗通知書僅能證明扣案槍彈均具殺傷力而屬槍
      砲彈藥刀械管制條例所管制之物品，但並不能證明該槍枝
      、子彈確為被告所持有。又證人張興華於偵查中證稱：警
      方搜索查獲當時該槍枝係上膛並裝有子彈，而且其中二顆
      子彈已擊發過等語（見八十七年度偵字第三三０號卷第三
      十頁背面），是如被告曾裝填該子彈，或擊發過子彈必會
      留下指紋，惟扣案之槍彈經送請刑事警察局鑑定結果，均
      未發現留有被告之指紋等情，亦有該局九十三年四月十六
      日刑紋字第０九三００八一七五六號鑑驗報告一紙在卷可
      憑。雖警員執行搜索時查扣本件槍彈之時間為八十六年十
      二月二十三日，距將本件槍彈送鑑定時間，已歷經六年之
      久，槍彈上之檢體（即指紋）固可能因溫度、濕度、光照
      、灰塵、空氣流通或人為接觸等因素而不復存在，惟本案
      槍彈於查獲之初，即證人李秀智被列為犯罪嫌疑人（即被
      告）時，即要求承辦檢察官將扣案之槍彈送鑑定是否留有
      指紋（見八十七年度偵字第三三０號卷第二十頁），惟斯
      時檢察官並未依證人李秀智之請求將槍彈送鑑定，自不能
      將指紋可能散失之不利益歸諸於被告，至為明確。
（五）再證人李富台於偵查時雖證稱：查獲當時被告之妻李秀智
      ，臉色很難看，一副很洩氣的樣子等語（見八十七年度偵
      字第三三０號卷第三十一頁），然此應為一般人在自己家
      中被查獲槍枝、子彈之直接驚嚇反應，豈能以證人李秀智
      面部之表情即推論扣案之槍彈為被告所持有。又縱證人李
      秀智曾藉機通知被告不要返家免遭逮捕，惟證人李秀智與
      被告係夫妻，於在家中被查獲槍彈之情況下，為免被告遭
      懷疑逮捕而有前開舉止，亦屬人之常情，實難因此即推論
      被告涉犯本罪。
（六）綜上所述，本件公訴人所提證據，於訴訟上之證明，尚未
      達於通常一般之人均不至有所懷疑，而得確信其為真實之
      程度，既有合理之懷疑存在，即無從使本院為有罪之確信
      ，是被告所辯其未為右開犯行等語，尚可憑信，此外，本
      院復查無其他積極證據足認被告有何違反槍砲彈藥刀械管
      制條例之犯行，揆諸首揭說明，既不能證明被告犯罪，自
      應為無罪判決之諭知。
四、原審以不能證明被告犯罪，而為被告無罪之諭知，其認事用
    法，核無違誤，檢察官上訴意旨，僅以推測之詞即認被告確
    有上開犯行，並無理由，應駁回之。
據上論斷，應依刑事訴訟法第三百六十八條，判決如主文。本案
本案經檢察官曾忠己到庭執行職務。
中　　華　　民　　國　　94　　年　　1 　　月　　5 　　日
                  刑事第十六庭審判長法  官  許增男
                                    法  官  周煙平
                                    法  官  謝靜恒
以上正本證明與原本無異。
檢察官如不服本判決，應於收受送達後十日內向本院提出上訴書
狀，其未敘述上訴之理由者並得於提起上訴後十日內向本院補提
理由書（均須按他造當事人之人數附繕本）。
被告不得上訴。
                                    書記官  魏淑娟
中　　華　　民　　國　　94　　年　　1 　　月　　5 　　日
